【裁判字號】    98,交聲,704
【裁判日期】    981030
【裁判案由】    聲明異議
【裁判全文】
臺灣臺南地方法院交通事件裁定         98年度交聲字第704號
移送機關    交通部公路總局嘉義區監理所臺南監理站
異議人即
受處分人    乙○○
上列異議人即受處分人因違反道路交通管理處罰條例案件，對於
交通部公路總局嘉義區監理所臺南監理站民國98年6 月2 日所為
之裁決處分（處分案號：嘉監南字第裁74-M00000000號），聲明
異議，本院裁定如下：
    主  文
異議駁回。
    理  由
一、原處分意旨略以：受處分人即異議人乙○○（下稱異議人）
    駕駛車牌號碼3766-SW 號自用小客貨車，於民國97年5 月3
    日17時20分許，在臺南縣安定鄉台19線海寮派出所前之交岔
    路口處，因駕車行經設有燈光號誌管制之交岔路口闖紅燈，
    遭臺南縣警察局善化分局警員當場攔停舉發，嗣經移送機關
    即交通部公路總局嘉義區監理所臺南監理站以其違規事證明
    確，依照道路交通管理處罰條例第53條第1 項、第63條第1
    項第3 款及違反道路交通管理事件統一裁罰基準表之規定，
    裁處異議人罰鍰新臺幣（下同）2,700 元，並記違規點數3
    點等語。
二、本件聲明異議意旨略以：異議人於違規當時之時速約五、六
    十公里，前方號誌已由綠燈變為黃燈，適後方有一輛砂石車
    接近並向異議人鳴按喇叭，異議人恐緊急煞車遭後車追撞，
    因而於前方號誌係黃燈時加速通過，異議人並未闖越紅燈，
    為此聲明異議等語。
三、按汽車駕駛人，行經有燈光號誌管制之交岔路口闖紅燈者，
    處罰鍰1,800 元以上5,400 元以下，並予記違規點數3 點，
    道路交通管理處罰條例第53條第1 項、第63條第1 項第3 款
    分別亦定有明文。
四、經查：
(一)異議人駕駛車牌號碼3766-SW 號自用小客貨車，於97年5 月
    3 日17時20分許，行經設有燈光號誌管制之臺南縣安定鄉台
    19線海寮派出所前之交岔路口處闖紅燈，由臺南縣警察局善
    化分局員警當場攔停製單舉發等情，有臺南縣警察局97年5
    月3 日南縣警交字第M00000000 號舉發違反道路交通管理事
    件通知單1 紙在卷可稽。另按證人即當日舉發本違規事件之
    臺南縣警察局善化分局員警尤錦福於98年6 月30日本院調查
    時到庭結證：「（問：本件是否你舉發？〈提示舉發單並告
    以要旨〉）是我舉發的。」、「（問：當時情形如何？）當
    時我執行交通交整勤務，執行定點攔查，二人壹組，著警察
    制服，並有警車，攔檢時有手持紅旗並鳴笛，我是看到異議
    人從臺19線北往南往臺南方向行駛，闖越臺19線與海寮派出
    所前面交岔路口之紅綠燈。」、「（問：本件是不是異議人
    搶黃燈？）我們看到的時候，異議人就是闖紅燈過來，紅燈
    已經亮起，但是沒有注意已經亮多久。」、「（問：該路段
    速限為何？）應該是限速五十公里，因為該路段是在海寮市
    區，且當時是下班時段，車子非常多。」、「（問：當時異
    議人之車後有異議人所說之砂石車嗎？）有。」、「（問：
    那該輛砂石車當時有無闖紅燈？）無。」等語明確（詳本院
    卷第20頁至第21頁），參以證人尤錦福與異議人間，不僅未
    有任何怨隙，且係毫不相識之人，衡情證人尤錦福應無設詞
    攀誣，或虛構違規事實以陷害異議人之道理。況警員執行公
    務時，本身即受有行政懲處責任之監督，且其到庭具結作證
    ，更係以刑事責任擔保其證言之真實性，故證人甲○○○○
    之上開證述內容，以及其所紀錄舉發之本件違規事實，經核
    尚無不可採信之處。因之，異議人駕駛上開自用小客貨車，
    於前揭時、地，有闖越紅燈之違規事實，應無疑義。
(二)至於異議人辯稱：伊於違規當時之時速約五、六十公里，前
    方號誌已由綠燈變為黃燈，適後方有一輛砂石車接近並向異
    議人鳴按喇叭，異議人恐緊急煞車遭後車追撞，因而於前方
    號誌係黃燈時加速通過，異議人並未闖越紅燈云云。然按圓
    形黃燈用以警告車輛駕駛人及行人，表示紅色燈號即將顯示
    ，屆時將失去通行路權，道路交通標誌標線號誌設置規則第
    206 條第4 款定有明文，而於綠燈及紅燈之間，所以設置固
    定秒數之警示黃燈以為緩衝，乃考量道路交通處於動態流通
    之狀態，基於其本身物理上之特質，為達維護交通安全之本
    旨，且為免車身於綠燈過線時，突然轉為紅燈，而導致駕駛
    人反變成闖紅燈之不合理結果，是駕駛人如在進入路口前見
    綠燈轉為黃燈時，應即時減速隨時作「停車準備」，而非「
    搶黃燈」加速前進，以免闖越紅燈。基此，異議人行經設有
    交通號誌之交岔路口，本應遵行交通號誌，並依自己之精神
    狀況、反應能力及車輛狀況等，採取安全合法駕駛之相應措
    施，縱如異議人所稱當時確有砂石車在後鳴按喇叭，異議人
    仍可自行決定是否闖越紅燈，是他人鳴按喇叭之行為，並未
    造成異議人何等現時不法之侵害。況依證人尤錦福上揭證述
    可知，該輛砂石車並無闖紅燈之違規行為，應不至於因緊急
    煞車而導致追撞之危險發生。從而，異議人以前詞置辯，核
    與前揭客觀注意義務有違，容係其個人主觀意見，尚難遽採
    。
五、綜上所述，異議人於上述時、地，駕駛車牌號碼3766-SW 號
    自小客貨車，行經設有燈光號誌管制之交岔路口闖越紅燈之
    違規行為，堪以認定。則移送機關依道路交通管理處罰條例
    第53條第1 項、第63條第1 項第3 款及違反道路交通管理事
    件統一裁罰基準表之規定，裁處異議人罰鍰2,700 元，並記
    違規點數3 點，於法並無違誤。是本件異議人之異議為無理
    由，應予駁回。
六、據上論斷，應依道路交通管理處罰條例第87條第2 項，道路
    交通案件處理辦法第19條，裁定如主文。
中    華    民    國    98    年    10    月    30    日
                        交通法庭法  官  鄭燕璘
以上正本證明與原本無異。
如不服本裁定應於送達後5日內向本院提出抗告狀（應附繕本）
。
                                書記官  蔡明峰
中    華    民    國    98    年    10    月    30    日


司法院資訊處製作；財團法人民間司法改革基金會備份。
